---
title: "Ranking de variables usando Teoría de la Información."
output: html_document
---

```{r setup, include=FALSE}
knitr::opts_chunk$set(echo = TRUE)
```

Dra. Melanie Kolb

M. en F. C. Gustavo Magallanes-Guijón

Dr. Oliver López-Corona

```{r eval=TRUE, message=FALSE, echo=FALSE}
# Librerías
library(RColorBrewer) 
library(funModeling)
library(corrplot)
library(mpmi)

```


# Sitio: Tlacotepec

Acontinuación se presentan cuatro apartados de gráficos del cuerpo de agua Río Metztitlán, sitio Tlacotepec.

Los gráficos son en el siguiente orden:

* **Información mutua**

* **Entropía**

* **Ganancia de información**

* **Proporción de Ganancia (de información)**

```{r eval=TRUE, message=FALSE, echo=FALSE}
tlacotepec_mim <- read.csv("tlacotepec_mim.csv")

tlacotepec_mim[is.na(tlacotepec_mim)] <- 0

maxVal <- max(tlacotepec_mim)

tlacotepec_normal <- tlacotepec_mim/maxVal
```
## Gráficas Información Mutua

```{r eval=TRUE, warning=FALSE, message=FALSE, error=FALSE, echo=FALSE}
#**en**: Entropía medida en bits

#**mi**: Información mutual (mutual information)

#**ig**: Ganancia de información (information gain)

#**gr**: Proporción de ganancia (gain ratio)


eti_tlacotepec = c(
  'SAAM', 
  'OD_mg/L', 
  'COLI_TOT', 
  'pH_CAMPO', 
  'TEMP_AGUA', 
  'NI_TOT',
  'E_COLI', 
  'HG_TOT', 
  'CR_TOT', 
  'AS_TOT', 
  'TURBIEDAD', 
  'SST', 
  'COLOR_VER',
  'DUR_TOT', 
  'N_TOT', 
  'COLI_FEC', 
  'N_NH3', 
  'N_NO2', 
  'N_NO3')


names_eti_tlacotepec = c(
  'Sustancias Activas al Azul de Metileno',
 'Oxígeno Disuelto',
 'Coliformes Totales',
 'Potencial de Hidrógeno',
 'Temperatura agua',
 'Níquel Total',
 'Escherichia coli',
 'Mercurio Total',
 'Cromo Total',
 'Arsénico Total',
 'Turbiedad',
 'Sólidos Suspendidos Totales',
 'Color Verdadero',
 'Dureza Total',
 'Nitrógeno Total (Cálculo)',
 'Coliformes Fecales',
 'Nitrógeno Amoniacal',
 'Nitrógeno de Nitritos',
 'Nitrógeno de Nitratos')
```
```{r eval=TRUE, warning=FALSE, message=FALSE, error=FALSE, echo=FALSE}
for (i in seq_along(eti_tlacotepec)) {
  try(
    print(plot <- ggplot(var_rank_info(tlacotepec_normal,  eti_tlacotepec[i]), aes(x = reorder(var, mi),y = mi, fill = var))
          + geom_bar(stat = "identity") 
          + coord_flip() 
          + theme_bw() 
          + xlab("") 
          + ggtitle(names_eti_tlacotepec[i])
          + theme(plot.title = element_text(hjust = 0.5))
          + guides(fill = FALSE)))
  
  try(print(var_rank_info(tlacotepec_normal, eti_tlacotepec[i])))
}

```
## Gráficas Entropía
```{r eval=TRUE, warning=FALSE, message=FALSE, error=FALSE, echo=FALSE}
for (j in seq_along(eti_tlacotepec)) {
  try(
    print(plot <- ggplot(var_rank_info(tlacotepec_normal,  eti_tlacotepec[j]), aes(x = reorder(var, en),y = en, fill = var))
          + geom_bar(stat = "identity") 
          + coord_flip() 
          + theme_bw() 
          + xlab("") 
          + ggtitle(names_eti_tlacotepec[j])
          + theme(plot.title = element_text(hjust = 0.5))
          + guides(fill = FALSE)))
  
  try(print(var_rank_info(tlacotepec_normal, eti_tlacotepec[j])))
}

```

## Gráficas Ganancia de información
```{r eval=TRUE, warning=FALSE, message=FALSE, error=FALSE, echo=FALSE}
for (k in seq_along(eti_tlacotepec)) {
  try(
    print(plot <- ggplot(var_rank_info(tlacotepec_normal,  eti_tlacotepec[k]), aes(x = reorder(var, ig),y = ig, fill = var))
          + geom_bar(stat = "identity") 
          + coord_flip() 
          + theme_bw() 
          + xlab("") 
          + ggtitle(names_eti_tlacotepec[k])
          + theme(plot.title = element_text(hjust = 0.5))
          + guides(fill = FALSE)))
  
  try(print(var_rank_info(tlacotepec_normal, eti_tlacotepec[k])))
}

```

## Gráficas Proporción de Ganancia (de información)
```{r eval=TRUE, warning=FALSE, message=FALSE, error=FALSE, echo=FALSE}
for (l in seq_along(eti_tlacotepec)) {
  try(
    print(plot <- ggplot(var_rank_info(tlacotepec_normal,  eti_tlacotepec[l]), aes(x = reorder(var, gr),y = gr, fill = var))
          + geom_bar(stat = "identity") 
          + coord_flip() 
          + theme_bw() 
          + xlab("") 
          + ggtitle(names_eti_tlacotepec[l])
          + theme(plot.title = element_text(hjust = 0.5))
          + guides(fill = FALSE)))
  
  try(print(var_rank_info(tlacotepec_normal, eti_tlacotepec[l])))
}

```